【裁判字號】    95,訴易,52
【裁判日期】    951227
【裁判案由】    損害賠償
【裁判全文】
臺灣高等法院臺中分院民事判決          95年度訴易字第52號
原      告  嘉新食品化纖股份有限公司
法定代理人  甲○○○
訴訟代理人  乙○○
被      告  丙○○
上列被告因常業詐欺案件（本院95年度上字第474 號），經原告
提起刑事附帶民事訴訟，請求損害賠償，經刑事庭裁定移送（本
院95年度附民字第172 號），本院於95年12月13日言詞辯論終結
，茲判決如下︰
    主  文
被告應給付原告新臺幣伍拾肆萬捌仟肆佰陸拾壹元，及自民國95
年8月30日起，至清償日止，按年息百分之五計算之利息。
訴訟費用由被告負擔。
    事  實
一、原告聲明求為判決：(一)被告應給付原告新台幣548,461 元及
    自起訴狀繕本送達之翌日起至清償日止，按年息5%計算之利
    息。(二)訴訟費用由被告負擔。其陳述略以：
  (一)被告丙○○與另二不詳姓名之男子共組詐騙集團，冒用他人
    名義先承租養鴨場，再以其所經營之養鴨場需用鴨飼料為由
    ，向原告等多家飼料廠商訂購鴨飼料，並引領原告公司之業
    務員訪視養鴨場，致業務員陷於錯誤而將飼料出售給被告等
    人，被告等取得鴨飼料後即以低價折現賣出，並逃匿無蹤不
    知去向，致原告損失飼料款新台幣（下同）548,461元。
  (二)被告上述犯行，業經臺灣彰化地方法院檢察署檢察官偵查起
    訴（94年度偵字第3261號）及臺灣臺中地方法院檢察署檢察
    官移送併辦（94年度偵字第2233號），由臺灣彰化地方法院
    刑事庭以94年度訴字第1375號判決依共同常業詐欺罪，判處
    有期徒刑三年，嗣經上訴本院以95年度上字第474 號判決駁
    回其上訴。此刑事判決並已認定被告向原告詐得之貨物價值
    為548,461元無誤。
  (三)按「因故意或過失，不法侵害他人之權利者，負損害賠償責
    任」、「數人共同不法侵害他人之權利者，連帶負損害賠償
    責任」，民法第184條、第185條定有明文。被告的犯罪集團
    ，共同侵害原告之權利，故被告應負損害賠償之責任。又給
    付無確定期限者，債務人於債權人得請求給付時，經其催告
    而未為給付，自受催告時起，負遲延責任，其經債權人起訴
    而送達訴狀者，與催告有同一之效力；遲延之債務，以支付
    金錢為標的者，債權人得請求依法定利率計算之遲延利息，
    民法第229條第2項、第233條第1項分別定有明文。故原告請
    求被告應給付自起訴狀繕本送達之翌日起至清償止，按法定
    利率即年息5%計算之利息。
  (四)被告於本院準備程序中95年11月21日開庭時辯稱伊係受僱於
    自稱「蔡環模」即綽號「阿安」之人，伊未與原告業務員接
    洽，未詐騙原告飼料云云，惟被告係與廖增國、沈和順及另
    二姓名年籍不詳之成年男子，基於常業詐欺之犯意聯絡，共
    同組成詐騙集團，冒用「呂焜富」、「蔡環模」、「郭明山
    」、「葉而項」、「蕭武昌」等人之名義向原告公司等飼料
    廠詐騙飼料，而後低價轉售謀取利益，此犯罪事實，被告已
    於台灣彰化地院刑事庭審理時坦承不諱，核與共犯廖增國、
    沈和順於警局及偵查中之供述情節相符，復有原告公司之認
    購送貨單可稽，故不容被告事後翻供否認。
  (五)被告謂其係受僱於「阿安」，無非係意圖將刑事詐欺及民事
    賠償責任推給「阿安」等在逃共犯，實則被告係與阿安等同
    夥，共同分擔犯罪行為，而非僱傭關係。被告之詐欺集團成
    員冒用葉而項之名義，向原告訂購飼料，並派遣薛坤城駕駛
    貨車到原告之工廠載運飼料，於取得原告之飼料後，即共同
    向養鴨人「鄭士勇」、「鄭培旭」等兜售飼料，乃係就飼料
    之取得及轉售，由被告與阿安等犯罪集團成員間分工所為，
    不能因被告未直接與原告接洽，即卸免其共同詐騙之責任。
二、被告聲明求為判決：(一)原告之訴駁回。(二)訴訟費用由原告負
    擔。其陳述略以：被告只是為葉而項所僱用，並沒有跟原告
    之嘉新食品化纖股份有限公司訂過飼料，也沒有與原告之公
    司有過接觸，本案向原告之公司訂購飼料之行為，與被告無
    關，被告只是受僱負責管理現場而已。
    理  由
一、原告主張：被告丙○○與另二不詳姓名之男子共組詐騙集團
    ，冒用他人名義先承租養鴨場，再以其所經營之養鴨場需用
    鴨飼料為由，向原告等多家飼料廠商訂購鴨飼料，並引領原
    告公司之業務員訪視養鴨場，致業務員陷於錯誤而將飼料出
    售給被告等人，被告等取得鴨飼料後即以低價折現賣出，並
    逃匿無蹤不知去向，致原告損失飼料款548,461 元，乃本於
    侵權行為之法律關係，依民法第184條、第185條、第229 條
    第2項、第233 條第1項之規定，訴請被告賠償原告所受之損
    害548,461 元及自起訴狀繕本送達之翌日起至清償日止，按
    年息5%計算之利息等語。
二、被告則以：伊只是為葉而項所僱用，並沒有跟原告之嘉新食
    品化纖股份有限公司訂過飼料，也沒有與原告之公司有過接
    觸，本案向原告之公司訂購飼料之行為，與被告無關。被告
    只是受僱負責管理現場而已等語，資為抗辯。
三、查原告主張之上開被告共同侵權行為，向原告之公司詐購鴨
    飼料，於取得鴨飼料後即以低價折現賣出，致原告損失飼料
    款548,461 元之事實，業經臺灣彰化地方法院檢察署檢察官
    查明屬實後據以提起公訴（94年度偵字第3261號）及臺灣臺
    中地方法院檢察署檢察官移送併辦（94年度偵字第2233號）
    ，並由臺灣彰化地方法院刑事庭以94年度訴字第1375號判決
    依共同常業詐欺罪判處有期徒刑三年，嗣經上訴本院以95年
    度上字第474 號判決駁回其上訴在案，有調閱之該刑事案卷
    及原告公司開立之統一發票、認購送貨單等可稽。被告嗣以
    前情抗辯，無非係事後意圖卸責之詞，所辯不足遽採。是原
    告主張本於侵權行為之法律關係，訴請被告賠償其損害，自
    屬有據。
四、按「因故意或過失，不法侵害他人之權利者，負損害賠償責
    任」、「數人共同不法侵害他人之權利者，連帶負損害賠償
    責任」（民法第184條、第185條）。又給付無確定期限者，
    債務人於債權人得請求給付時，經其催告而未為給付，自受
    催告時起，負遲延責任，其經債權人起訴而送達訴狀者，與
    催告有同一之效力；遲延之債務，以支付金錢為標的者，債
    權人得請求依法定利率計算之遲延利息（民法第229條第2項
    、第233條第1項）。故原告以其損失飼料款548,461 元，請
    求被告如數賠償，並自起訴狀繕本送達之翌日即95年8 月30
    日起至清償止，按法定利率即年息5%計算之利息，即為有理
    由，應予准許。
五、結上論結：本件原告之訴為有理由，依民事訴訟法第78條，
    判決如主文。
中    華    民    國    95    年    12    月    27    日
                    民事第五庭審判長法  官   古金男
                                    法  官   王重吉
                                    法  官   鄭金龍
以上正本係照原本作成。
不得上訴。
                                    書記官   詹錫朋
中    華    民    國    95    年    12    月    28    日
                                                      Ｄ


司法院資訊處製作；財團法人民間司法改革基金會備份。
